【裁判字號】    98,消債更,440
【裁判日期】    981203
【裁判案由】    更生事件
【裁判全文】
臺灣臺南地方法院民事裁定           98年度消債更字第440號
聲  請  人
即  債務人  甲○○
上列當事人因消費者債務清理事件聲請更生，本院裁定如下：
    主    文
更生之聲請駁回。
聲請程序費用新臺幣壹仟元由聲請人負擔。
    理    由
一、按債務人不能清償債務或有不能清償之虞者，得依本條例所
    定更生或清算程序，清理其債務，消費者債務清理條例第 3
    條定有明文。又聲請更生或清算不合程式或不備其他要件者
    ，法院應以裁定駁回之，但其情形可以補正者，法院應定期
    間先命補正，復為同條例第 8條所明定。衡諸債之關係，係
    以當事人間之信賴關係為基礎，為社會經濟組織之重要支柱
    ，故當事人於以法律行為追求自己之利益之際，亦應顧及對
    方之利益，並考量債權債務在社會上之作用，本於誠實及信
    用之原則，行使債權及履行債務。是對於已陷入經濟上困境
    之消費者，若任其於惡性循環之債務窘境中生存，將衍生嚴
    重之社會問題，難以維持安定之社會經濟秩序，故為兼顧債
    權人、債務人雙方之利益，對陷於經濟上困境之消費者，乃
    允其於消費者債務清理條例施行後，得選擇以重建型之更生
    程序或清算型之清算程序清理其債務，藉以妥適調整債務人
    與債權人及其他利害關係人間之權利義務關係，保障債權人
    獲得公平受償，並謀求消費者經濟生活之重建復甦機會。惟
    若債務人履行債務並無困難，僅係為圖謀減免債務，而不為
    債務之履行，自有違債權契約為誠信契約之本旨。
二、本件聲請意旨略以：聲請人即債務人甲○○現受僱於匯豐汽
    車股份有限公司（下稱匯豐公司），收入自民國98年2月迄
    今共計新臺幣（下同）213,253元，除此薪資收入外，尚有
    汽車一部，然累積債務總金額已達1,968,835元，而聲請人
    有不能清償債務之情事，前已提出債權人清冊，以書面向最
    大債權金融機構中國信託商業銀行股份有限公司（下稱中國
    信託銀行）請求共同協商債務清償方案，惟聲請人稱述其每
    月薪資扣除每月必要之支出及其父母扶養費後，已無法每月
    履行中國信託銀行所提出之協商方案，因聲請人負擔過重，
    致協商不成立，聲請人已盡最大還款誠意，仍未能達成雙方
    合致之協商條件，實非可歸責於己之事由，又其無擔保或無
    優先權之債務總額未逾1,200萬元，復未經法院裁定開始清
    算程序或宣告破產，為此，依消費者債務清理條例提出本件
    更生之聲請等語。
三、經查，本件聲請人前於消費者債務清理條例施行後，曾以書
    面向最大債權金融機構中國信託銀行請求共同協商，於前置
    協商程序中，債權人中國信託銀行所表示之還款方案為「償
    還期數122期，利率3%，月付金額20,000元」，然聲請人表
    示無法接受，因此中國信託銀行以「未能接受顯足以負擔之
    還款方案」為由，於98年10月27日出具前置協商不成立通知
    書與聲請人，有聲請人提供之中國信託銀行之前置協商不成
    立通知書在卷可稽（本院卷頁76）。
四、聲請人雖稱述其薪資扣除每月必要之支出及其父母扶養費後
    ，已無法每月履行中國信託銀行所提出之協商方案，因聲請
    人負擔過重，致協商不成立，實非可歸責於己之事由等語，
    然查：
  (一)聲請人於98年間向中國信託銀行申請協商時之收入應以當年
    度之每月平均收入為標準，較能充分評價聲請人之經濟能力
    是否足以負擔債權人所提出之協商方案，本件聲請人自98年
    2月起至10月止之收入共計為300,648元（未扣除扣薪部分較
    能顯示當年度之真實收入狀況），平均每月收入有33,405元
    ，此有匯豐公司98年11月25日函覆本院所檢附員工薪資明細
    可憑（本院卷頁82-85），是以，本院認定聲請人協商時之
    每月收入應以33,405元作為計算標準。
  (二)依行政院內政部所公告98年度臺灣省低收入戶最低生活費用
    每人每月為9,829元，該生活費標準係按照政府最近一年平
    均每人消費支出（包括食品費、衣著鞋襪費、房租水電費、
    家居管理費、醫療保健費、交通通訊費、娛樂教育費及雜項
    支出）百分之60訂定，有內政部頒布歷年最低生活費一覽表
    可憑，是應認聲請人每月之生活費用為9,829元。
  (三)聲請人於財產及收入狀況說明書內自陳，其每月尚須支付其
    父劉金水、其母劉玉葉扶養費等語。惟本院依職權調閱稅務
    電子閘門財產所得調件明細表可見（本院卷頁31-45），劉
    金水97年度給付總額有190,582元，平均每月收入有15,881
    元；劉玉葉玉97年度給付總額有（包含薪資所得、股利憑單
    ）8,157元、財產總額有（包含房屋二筆、土地四筆、投資
    部分）1,430,017元及汽車一部，由上可知，聲請人之父母
    顯無受扶養之必要，是以，聲請人上述所辯，並不足採。
  (四)本件聲請人每月薪資平均有33,405元，扣除債權人中國信託
    銀行所提出較優惠之協商條件20,000元後，尚餘13,405元，
    此足支付聲請人每人每月最低生活費用9,829元，是以，聲
    請人只須節流儉樸其生活需求而適當控制其生活費用支出，
    尚非不能維持基本生活，將其生活盈餘節省下來積極償債減
    少其債務總額，即可降低其每月攤還金額。綜觀聲請人之財
    產、收入資料、必要生活支出等情，聲請人應有能力償還債
    權人所提出「償還期數122期，利率3%，月付金20,000元」
    之協商條件，以與各債權人達成分期償還之協議，聲請人捨
    此不為，主張其不能清償債務云云，而逕向法院聲請更生，
    自不足採。
五、綜上所述，債務人既非不能清償債務或有不能清償之虞，其
    更生之聲請即不符消費者債務清理條例第3條所定要件，且
    上開欠缺又屬無從補正，依上開說明，自應駁回其更生之聲
    請，爰裁定如主文。
中    華    民    國    98    年    12    月    3     日
              民事第二庭    法      官  侯明正
以上正本係照原本作成
如不服本裁定，應於裁定送達後10日內，以書狀向本院提出抗告
，並繳納抗告費新臺幣1千元。
中    華    民    國    98    年    12    月    3     日
                            書  記  官  程欣怡


司法院資訊處製作；財團法人民間司法改革基金會備份。
